【裁判字號】    99,審訴,174
【裁判日期】    990408
【裁判案由】    毒品危害防制條例
【裁判全文】
臺灣士林地方法院刑事判決             99年度審訴字第174號
公  訴  人  臺灣士林地方法院檢察署檢察官
被      告  甲○○
上列被告因違反毒品危害防制條例案件，經檢察官提起公訴（99
年度毒偵字第66號），被告於本院準備程序中就被訴事實為有罪
陳述，經本院合議庭裁定由受命法官獨任行簡式程序審理，並判
決如下：
    主  文
甲○○施用第一級毒品，處有期徒刑拾月，扣案之注射針筒陸支
及吸管製分裝杓貳支（黑色、橘色），均沒收；又施用第二級毒
品，處有期徒刑伍月，扣案之甲基安非他命殘渣沒收銷燬，扣案
盛裝前開甲基安非他命殘渣所用之包裝袋拾捌只、吸管製分裝
杓壹支（藍色）及玻璃球吸食器壹組，均沒收，應執行有期徒刑
壹年壹月，扣案之甲基安非他命殘渣沒收銷燬，扣案之注射針筒
陸支、吸管製分裝杓支、玻璃球吸食器壹組及盛裝前開甲基安
非他命殘渣所用之包裝袋拾捌只，均沒收。
    事  實
一、甲○○前於民國89年間，因施用毒品案件，經法院裁定送觀
    察、勒戒後，認有繼續施用毒品之傾向，復經臺灣臺中地方
    法院以89年度毒聲字第5773號裁定令入戒治處所施以強制戒
    治，嗣因執行成效良好，經法院裁定停止戒治，所餘戒治期
    間付保護管束，然於保護管束期間內，因違反保護管束情節
    重大，經裁定撤銷停止戒治，繼續執行強制戒治，於91年6
    月17日執行完畢釋放出所，並經臺灣臺中地方法院檢察署檢
    察官以91年度戒毒偵字第283 號為不起訴處分確定。復於前
    開強制戒治執行完畢後5 年內之91年間，再連續犯施用第一
    級、第二級毒品犯行，除經臺灣桃園地方法院以91年度毒聲
    字第2554號裁定令入戒治處所施以強制戒治，並經臺灣臺北
    地方法院檢察署檢察官以91年度毒偵字第3015號提起公訴，
    其中強制戒治部份，於93年1 月9 日因法律修正停止執行（
    未執行完畢，釋放後接續執行另案徒刑），至於刑事追訴部
    分，則經臺灣臺北地方法院以92年度訴字第273 號判決判處
    有期徒刑8 月、3 月，並定應執行有期徒刑10月確定，嗣經
    減刑並與另案竊盜案件經減為有期徒刑3 月又15日合併定應
    執行刑為有期徒刑8 月確定，再與他案脫逃、搶奪案件所定
    應執行有期徒刑6 年7 月接續執行，於97年12月18日縮短刑
    期假釋出監，所餘期間付保護管束，嗣於假釋期間另因施用
    第一級毒品案件，經臺灣板橋地方法院以99年度訴字第234
    號判決判處有期徒刑8 月確定，上開假釋遂經撤銷，應執行
    殘刑有期徒刑1 年4 月又29日（現執行中，尚未構成累犯）
    。詎甲○○猶不知悛悔，於前開強制戒治執行完畢釋放後5
    年內再犯施用毒品罪，並經法院判處罪刑確定後，復基於施
    用第一級毒品海洛因及第二級毒品甲基安非他命之犯意，於
    98年12月18日凌晨1 時許，在臺北縣八里鄉○○路17號7 樓
    ，以針筒注射之方式，施用海洛因1 次；另於98年12月18日
    下午2 時許，在上開處所，以將甲基安非他命置於玻璃球吸
    食器內燒烤吸食煙霧之方式，施用甲基安非他命1 次。嗣於
    98年12月18日晚間8 時5 分，為警持搜索票前往上址執行搜
    索，當場扣得甲○○所有之注射針筒6 支、吸管製分裝杓3
    支、玻璃球吸食器1 組及殘渣袋38只等物（起訴書誤載為「
    吸食器2 組、玻璃球2 顆」，業經蒞庭公訴檢察官當庭更正
    為「玻璃球吸食器1 組」），經警徵得其同意後採尿送驗，
    因鑑驗結果呈嗎啡、安非他命及甲基安非他命陽性反應，始
    偵悉上情。
二、案經臺北縣政府警察局蘆洲分局報告臺灣士林地方法院檢察
    署檢察官偵查起訴，並經本院改依簡式程序審理。
    理  由
一、上揭犯罪事實，業據被告甲○○於警詢時、偵查中、本院準
    備程序及審理時迭承不諱（參見偵卷第8 頁、第54頁，本院
    卷第31頁、第35頁至第36頁），又被告為警查獲後在警局所
    排尿液，經送台灣檢驗科技股份有限公司以酵素免疫分析法
    初驗後，再以氣相層析質譜儀法複驗，證實該尿液呈嗎啡（
    即施用海洛因之代謝物）、安非他命及甲基安非他命陽性反
    應，有濫用藥物尿液檢驗檢體監管記錄表（編號：I0000000
    號）及該公司於99年1 月26日出具之濫用藥物檢驗報告影本
    各1 紙附卷可稽（附於同上偵卷第63頁至第64頁）；此外，
    並有被告自承其所有，供施用海洛因所用之注射針筒6 支、
    吸管製分裝杓2 支及供施用甲基安非他命所用之吸管製分裝
    杓1 支、玻璃球吸食器1 組及殘渣袋38只等物扣案可佐；而
    上開殘渣袋經本院當庭勘驗，其內確有白色結晶殘留（參見
    本院卷第35頁），雖因量微而未送鑑定，然由被告自承該包
    裝袋曾用於盛裝其所施用之甲基安非他命，且其尿液經鑑驗
    後亦證實確呈安非他命及甲基安非他命陽性反應等情觀之，
    堪認袋內殘留之白色結晶應係甲基安非他命無訛。綜上，足
    認被告自白與事實相符，可以採信，本案事證至為明確，被
    告犯行堪予認定。
二、按毒品危害防制條例於92年7 月9 日修正公布，自93年1 月
    9 日施行，其中第20條、第23條將施用毒品之刑事處遇程序
    區分為「初犯」、「5 年內再犯」、「5 年後再犯」。依其
    立法理由之說明：「初犯」，經觀察、勒戒或強制戒治，應
    為不起訴處分或不付審理之裁定；經觀察、勒戒或強制戒治
    執行完畢釋放後，「5 年內再犯」者，因其再犯率甚高，原
    實施之觀察、勒戒及強制戒治既已無法收其實效，爰依法追
    訴或裁定交付審理。至於經觀察、勒戒或強制戒治執行完畢
    釋放，「5 年後再犯」者，前所實施之觀察、勒戒或強制戒
    治已足以遮斷其施用毒品之毒癮，為期自新及協助其斷除毒
    癮，仍用「初犯」規定，先經觀察、勒戒或強制戒治之程序
    。從而，依修正後之規定，祇於「初犯」及「5 年後再犯」
    2 種情形，有其追訴條件之限制，即須於初犯經觀察、勒戒
    或強制戒治釋放後，5 年內均無施用毒品之行為，始能認其
    前所實施之觀察、勒戒或強制戒治已足遮斷毒癮，而得於5
    年後再犯時，再予適用初犯之規定，重行觀察、勒戒等程序
    。倘5 年內已經再犯，經依法再為保安處分或追訴處罰，縱
    其第3 次（或第3 次以上）施用毒品之時間，在初犯之保安
    處分執行完畢釋放5 年以後，即與「5 年後再犯」之情形有
    別，且因已於「5 年內再犯」，顯見其再犯率甚高，原實施
    觀察、勒戒或強制戒治，已無法收其實效，自無再經觀察、
    勒戒及強制戒治之必要，應由檢察官逕行起訴，始符新法修
    正之本旨（最高法院95年第7 次刑事庭會議決議、95年度台
    非字第59號判決參照）。查被告前因施用毒品案件，經法院
    裁定送觀察、勒戒後，認有繼續施用毒品之傾向，復經法院
    裁定令入戒治處所施以強制戒治，嗣因執行成效良好，經法
    院裁定停止戒治，所餘戒治期間付保護管束，然於保護管束
    期間內，因違反保護管束情節重大，經裁定撤銷停止戒治，
    繼續執行強制戒治，於91年6 月17日執行完畢釋放出所，並
    經臺灣臺中地方法院檢察署檢察官以91年度戒毒偵字第283
    號為不起訴處分確定。復於前開強制戒治執行完畢後5 年內
    之91年間，再連續犯施用第一級、第二級毒品犯行，經臺灣
    臺北地方法院以92年度訴字第273 號判決判處有期徒刑8 月
    、3 月確定等情，有臺灣高等法院被告前案紀錄表在卷可稽
    ，是本案被告所為施用毒品之犯行，距離前開強制戒治執行
    完畢釋放雖已逾5 年，惟被告在上開強制戒治執行完畢後5
    年內，既已再犯施用毒品罪，並經追訴、判刑，揆諸前揭說
    明，其本次犯行即與毒品危害防制條例第20條第3 項所稱之
    「5 年後再犯」有別，是公訴人依法追訴，於法並無不合，
    本院自應依法論科。
三、按海洛因、甲基安非他命分別為毒品危害防制條例第2 條第
    2 項第1 款、第2 款所稱之第一級毒品及第二級毒品。核被
    告甲○○所為，分別係犯毒品危害防制條例第10條第1 項之
    施用第一級毒品罪、同條例第10條第2 項之施用第二級毒品
    罪。被告持有第一級毒品海洛因、第二級毒品甲基安非他命
    進而施用，持有毒品之行為為施用毒品之當然手段，均不另
    論以持有毒品罪（最高法院74年度台上字第3404號判例意旨
    參照）。被告所犯上開2 罪，犯意各別，行為互殊，罪名不
    同，應予分論併罰。爰審酌被告曾因施用毒品犯行而送觀察
    、勒戒、強制戒治及法院判處罪刑確定，仍不知悛悔，復再
    施用第一級、第二級毒品，顯見其無戒絕之決心，惟念其施
    用毒品乃戕害自己身心健康，尚未危及他人，且本次施用第
    一級毒品、第二級毒品之犯行各僅1 次，犯後一貫坦承犯行
    ，態度尚稱良好等一切情狀，分別量處如主文所示之刑，並
    依法定其應執行之刑，以示懲儆。公訴人就被告施用第二級
    毒品犯行部分，具體求刑有期徒刑7 月，固非無見，惟本院
    斟酌前開事項，認公訴人此部分所求刑度尚嫌過重，附此敘
    明。
四、扣案殘渣袋內之甲基安非他命殘渣（量微無法計重），係查
    獲之第二級毒品，不問是否屬於犯人與否，應依毒品危害防
    制條例第18條第1 項前段之規定，諭知沒收銷燬。而扣案盛
    裝前開甲基安非他命殘渣所用之包裝袋38只，有防止毒品裸
    露、散逸及便利毒品攜帶之功能，堪認係供本案犯行所用之
    物，復據被告供明為其所有之物，應依刑法第38條第1 項第
    2 款之規定宣告沒收。又扣案之注射針筒6 支、吸管製分裝
    杓3 支及玻璃球吸食器1 組，亦係被告所有，供本案犯罪所
    用之物，業據認定如前，併依刑法第38條第1 項第2 款之規
    定，宣告沒收。
據上論斷，應依刑事訴訟法第273 條之1 第1 項、第299 條第1
項前段，毒品危害防制條例第10條第1 項、第2 項、第18條第1
項前段，刑法第11條、第51條第5 款、第38條第1 項第2 款，判
決如主文。
本案經檢察官張紜瑋到庭執行職務。
中    華    民    國    99    年    4     月    8     日
                  刑事第一庭法  官  吳祚丞
以上正本證明與原本無異。
如不服本判決應於收受判決後10日內向本院提出上訴書狀，並應
敘述具體理由；其未敘述上訴理由者，應於上訴期間屆滿後20日
內向本院補提理由書（均須按他造當事人之人數附繕本）「切勿
逕送上級法院」。
                            書記官  丁梅芬
中    華    民    國    99    年    4     月    8     日
附錄論罪科刑法條：
毒品危害防制條例第10條
施用第一級毒品者，處 6 月以上 5 年以下有期徒刑。
施用第二級毒品者，處 3 年以下有期徒刑。

司法院資訊處製作；財團法人民間司法改革基金會備份。
